【裁判字號】    92,台上,6054
【裁判日期】    921030
【裁判案由】    殺人
【裁判全文】
最高法院刑事判決                              九十二年度台上字第六０五四號
    上  訴  人  甲○○
右上訴人因殺人案件，不服台灣高等法院中華民國九十二年七月十日第二審判決（九
十二年度上訴字第一五六０號，起訴案號：台灣桃園地方法院檢察署九十一年度偵字
第五一八二號），提起上訴，本院判決如左：
    主  文
原判決關於殺人部分撤銷，發回台灣高等法院。
    理  由
本件原判決維持第一審論處上訴人甲○○殺人，累犯罪刑之判決，駁回上訴人在第二
審之上訴，固非無見。
惟查：(一)、有罪判決書之事實一欄，為判斷其適用法律當否之準據，法院應將依職權
認定與論罪科刑有關之事實，翔實記載，然後於理由內逐一說明其憑以認定之證據，
並使主文之諭知與事實認定及理由說明，互相適合，方為合法。倘主文之諭知與事實
認定及理由說明，不相一致，或主文之諭知與事實及理由欄內之記載，前後齟齬，按
諸刑事訴訟法第三百七十九條第十四款後段規定，均屬判決理由矛盾之當然違背法令
。原判決事實欄認定上訴人甲○○以殺人犯意，駕駛借用之ＩＬ｜二七三二號自用小
客車，沿龍潭鄉○○路左轉中正路，往前行駛約五十公尺至中正路與龍華路之Ｙ字型
路口時，繞行龍華路猛然迴轉，逆向駛回原中正路車道，朝當時正立於中正路由龍潭
往石門方向內側車道上之邱發加速撞擊，邱發遭劇烈撞擊後，彈起重落道路中央分隔
島上（頭部朝中正路由龍潭往石門方向，頭部位置距離中正路與龍華路Ｙ字型路口約
二十五點六公尺），致受有頭部外傷合併嚴重腦挫傷、右側顱骨骨折、顱內出血、兩
側下肢股骨幹骨折，經送醫急救，延至翌日即民國九十一年二月十六日零時四十一分
不治死亡等情。然其理由（五）引用證據檢察官督同法醫師相驗製作之驗斷書所載死
者邱發所受傷害為頭面頸部：「右額、頂、顳部三六公分開顱手術縫合傷。右頂
骨部九乘二點五公分擦傷，其上併有四公分裂傷（已縫合）。左、右眶部呈皮下出
血（熊貓眼）。右顴部三乘二公分擦傷。右上唇二乘零點三公分擦傷。六右頦部
四公分裂傷（已縫合）。」，胸腹部：「無外傷。」，背腰臀部：「無外傷。」；四
肢部：「右手掌心有一點五乘一公分之表皮剝脫（舊痕）及右手大拇指外側二乘一
點五公分擦傷各一處。左手掌零點五乘零點五公分表皮剝脫（新痕）。右大腿前
部四乘二公分皮下出血併骨折一處，距腳跟約六十公分。左大腿前部可見凹陷狀併
骨折一處，距腳跟約六十公分。右足背內側一乘一公分及右大拇指零點五乘零點五
公分、二乘二公分擦傷各一處。左膝前部一乘一公分、一點五乘一公分、二乘二公
分擦傷共三處及二乘零點二公分裂傷一處。左小腿前部五乘一公分、三乘零點二公
分及七乘二公分擦傷各一處。左足背部九乘三公分擦傷。左內踝部九乘七公分血
腫」，泌尿生殖部：「無異狀」，並不相符，其事實認定與理由說明，不相一致，顯
有判決理由矛盾之當然違背法令。(二)、採為判決基礎之證據資料，必須經過調查程序
，以顯出於審判庭者，始與直接審理主義相符，否則其所踐行之訴訟程序，即有違背
法令。原判決憑以認定上訴人駕駛上述自用小客車行至中正路與龍華路之Ｙ字型路口
時，突然急速迴轉，……係逆向朝當時在內側車道上追趕之被害人邱發高速撞擊，致
被害人彈起墜落在中央分隔島上（頭部朝中正路龍潭往石門方向，血跡位置距中正路
、龍華路Ｙ字型路口約二十五點六公尺）等情之證據，所引用之偵查卷第五六至七九
頁（見理由二(四)部分），其中第七七至七九頁並未於審判期日踐行調查程序，提示上
訴人予以辯解之機會，遽採為論罪之證據，自屬於法有違。上訴意旨執以指摘原判決
此部分不當，非無理由，應認原判決此部分有撤銷發回更審之原因。
據上論結，應依刑事訴訟法第三百九十七條、第四百零一條，判決如主文。
中      華      民      國    九十二    年      十      月     三十     日
                              最高法院刑事第二庭
                                  審判長法官  陳  錫  奎
                                        法官  洪  清  江
                                        法官  李  伯  道
                                        法官  邵  燕  玲
                                        法官  吳  昆  仁
      右正本證明與原本無異
                                              書  記  官
中      華      民      國    九十二    年     十一     月      五      日


司法院資訊處製作；財團法人民間司法改革基金會備份。
